臺灣高等法院高雄分院刑事判決　　　　96年度上訴字第1579號
上　訴　人　臺灣屏東地方法院檢察署檢察官
被　　　告　甲○○
　　　　　　　　　　（另案羈押於臺灣屏東看守所）
被　　　告　乙○○
上 一 被告
選任辯護人　鍾治漢 律師
上列上訴人因被告等搶奪等案件，不服臺灣屏東地方法院96年度
訴字第266 號中華民國96年5 月22日第一審判決（起訴及追起訴
案號：臺灣屏東地方法院檢察署96年度偵字第688 號、1005號、
1169號），提起上訴，本院判決如下：
     主  文
原判決撤銷。
甲○○共同意圖為自己不法之所有，而搶奪他人之動產，處有期
徒刑壹年捌月。又意圖為自己不法之利益，以無線方式，盜用他
人電信設備通信，處有期徒刑肆月，減為有期徒刑貳月，應執行
有期徒刑壹年玖月。
乙○○共同意圖為自己不法之所有，而搶奪他人之動產，累犯，
處有期徒刑壹年，減為有期徒刑陸月，如易科罰金，以新台幣貳
仟元折算壹日。
     事  實
一、乙○○前曾於民國（下同）90年間因公共危險案件，經原審
    法院以90年度交訴字第190 號判處有期徒刑3 月確定，甫於
    91年3 月21日易科罰金執行完畢。詎乙○○猶不知悛悔，緣
    甲○○有施用毒品甲基安非他命之習慣，缺錢花用，乃找乙○○提議尋找對象搶奪，經乙○○同意，二人共同基於意圖
    為自己不法所有之犯意聯絡，於95年12月30日21時13分許，
    由乙○○騎乘不知情之沈彩珠（甲○○之母）所有之車牌號
    碼TB8-485 號輕型機車搭載甲○○，在屏東市尋找行搶之目
    標，行經屏東市○○○街88號前時，渠等見丙○○獨自行走
    於路旁，認有機可乘，遂驅車接近丙○○左側，趁其不及防
    備之際，甲○○即伸出右手搶奪丙○○所有提於左手之LV手
    提包1 只（內有皮夾1 只、現金約新臺幣〈下同〉14,000元
    、身分證、新光銀行、玉山銀行、聯邦銀行及中國信託銀行
    之信用卡各1 張、臺灣銀行、郵局、合作金庫、國泰世華銀
    行之提款卡各1 張、汽機車鑰匙各1 串、住家鑰匙3 把、筆
    記本、行動電話3 支〈分別為三星牌橢圓型《序號為：0000
    00000000000 號，內含有門號0000000000號之SIM 卡》、摩
    托羅拉牌W200型《內含有門號0000000000號之SIM 卡》、索
    尼易利信牌《序號為：000000000000000 號，內含門號0000
    000000號之SIM 卡》、富士牌Z3型數位相機1 台），得手後
    迅即逃離現場，甲○○僅將搶得之現金分給乙○○3,500 元
    ，餘款則留供自己花用，甲○○復將搶得之三星牌行動電話
    、索尼易利信牌行動電話及富士牌數位相機留供己用，而LV
    手提包及其內其餘之物則丟棄在於屏東縣長治鄉○○路438
    號前之排水溝內。
二、甲○○另單獨意圖為自己不法之利益，持搶得之門號000000
    0000號之SIM 卡插入上開搶得之三星牌及索尼易利信牌行動
    電話，接續於95年12月30日22時30分53秒起至96年1 月1 日
    11時12分32秒許止，在其住處等處以該門號撥打市內電話、
    其他業者行動電話及傳送簡訊計143 通，而以此無線方式盜
    用丙○○之電信設備通信，使臺灣大哥大電信公司陷於錯誤
    ，誤以為係丙○○或經其許可之人使用該門號而提供通信服
    務，致獲取通信免繳納電話費用之財產上不法利益計22,900
    元。嗣經警依上開行動電話門號之通聯紀錄循線追查而查獲
    上情。
三、案經高雄縣政府警察局報請臺灣屏東地方法院檢察署檢察官
    偵查起訴。
     理  由
一、上揭搶奪之事實，業據被告甲○○、乙○○自警詢、檢察官
    偵查、原審以迄本院審理時均坦承不諱，且經渠二人於檢察
    官偵查中就共同被告之犯行，以證人身分結證明確，並與證
    人即被害人丙○○證述之情節大致相符，復有贓物認領保管
    單1 紙、行動電話通聯紀錄、申請人資料及照片數幀附卷可
    稽，堪認被告甲○○、乙○○之自白均與事實相符，本件事
    證明確，被告甲○○、乙○○之犯行均堪認定。
二、核被告甲○○、乙○○就事實一所示犯行之所為，均係犯刑
    法第325 條第1 項之搶奪罪。又按電信法第56條第1 項之罪
    ，以意圖為自己或第三人不法之利益，使用有線、無線或其
    他電磁方式，盜接或盜用他人電信設備通信者為要件，本罪
    之處罰詐得免繳電信通信費用之不法利益規定，乃刑法詐欺
    得利罪之特別法，依特別法優於普通法之原則，自毋庸再論
    以刑法詐欺得利罪，且按本罪構成要件所稱以有線、無線或
    其他電磁方式，盜接或盜用他人電信設備通信者，並不限於
    以盜拷他人行動電話之序號、內碼等資料於自己之手機內，
    為盜用之唯一方式，其他諸如：利用他人住宅內之有線電話
    ，盜打他人電話為通信行為；或在住宅外之電話接線箱內，
    盜接他人之有線電話線路，以自己之電話機盜打他人電話為
    通信行為；或意圖為自己不法之所有，竊取他人之行動電話
    手機，進而為盜打通信之行為；或僅以使用竊盜之意思，擅
    取他人之行動電話手機為盜打通信之行為等，不一而足，皆
    成立本罪（最高法院88年度台非字第43號判決意旨參照），
    是核被告甲○○就事實二所示犯行之所為，係犯電信法第56
    條第1 項之盜用他人電信設備通信罪。被告甲○○與乙○○
    就事實一所示之搶奪犯行，有犯意聯絡及行為分擔，均應論
    以共同正犯。被告甲○○先後多次盜用他人電信設備通信犯
    行，係本於單一為自己不法利益之意圖，且於密切接近之時
    地實施並侵害同一法益，應包括於一行為予以評價，為接續
    犯，而論以一罪。被告乙○○前曾於90年間因公共危險案件
    ，經原審法院以90年度交訴字第190 號判處有期徒刑3 月確
    定，甫於91年3 月21日易科罰金執行完畢等情，有臺灣高等
    法院被告前案紀錄表1 份附卷可稽，其於受徒刑之執行完畢
    ，5 年以內故意再犯本件有期徒刑以上之罪，為累犯，應依
    刑法第47條第1 項之規定加重其刑。又被告犯罪時間係發生
    於96年4 月24日以前，所犯上開各罪如判處有期徒刑1 年6
    月以下，即合於中華民國96年罪犯減刑條例第2 條第1 項第
    3 款之規定，應依法減刑。
三、原審予以論罪科刑，固非無見；然查(一)被告二人搶奪被害人
    丙○○之財物，使被害人驚慌失措，迄今心情仍無法平復，
    惡夢連連，此情業據被害人陳述在卷，且被告等迄未與被害
    人成立和解，賠償被害人損失，原判決就搶奪罪之科刑，顯
    然太輕；(二)被告犯罪時間係在96年4 月24日以前，所犯上開
    各罪，如判處有期徒刑1 年6 月以下，即合於中華民國96年
    罪犯減刑條例第2 條第1 項第3 款規定之減刑要件，原判決
    未及減刑，亦有未合。檢察官上訴指摘原判決就搶奪罪之量
    刑太輕，非無理由，且原判決亦有未及減刑之可議，即應由
    本院將原判決撤銷，審酌被告等搶奪行走於路上之被害人隨
    身皮包、財物，有使被害人失去平衡倒地受傷之危險，對被
    害人之人身安全危害甚深，且其行為破壞社會之安寧與秩序
    ，被告甲○○復盜用被害人之行動電話，造成他人損失，惟
    渠等犯罪後始終坦白承認犯行，而本件搶奪犯行係甲○○提
    議，乙○○雖同意共同犯罪，惟因其膽子較小，不敢下手搶
    奪，故由其騎乘甲○○母親所有之機車，搭載甲○○，再由
    甲○○下手搶奪，得手後甲○○僅分給乙○○3,500 元，其
    餘現款及財物則由甲○○取得處置，顯見甲○○之犯罪情節
    較乙○○為重，本院審理時乙○○且表示願意賠償被害人3
    萬元，又甲○○本案發生後，猶不知悔悟，又再搶奪他人財
    物，現被羈押於台灣屏東看守所，此經其供明在卷，足見其
    頑劣不冥等一切情狀，爰就搶奪部分科處甲○○有期徒刑壹
    年捌年；科處乙○○有期徒刑壹年，減為有期徒刑陸月，並
    就乙○○部分諭知易科罰金之折算標準；就甲○○盜用他人
    電信設備部分，科處有期徒刑肆月，減為有期徒刑貳月，並
    與搶奪罪部分定應執行刑為有期徒刑壹年玖月。
據上論斷，應依刑事訴訟法第369 條第1 項前段、第364 條、第
299 條第1 項前段，電信法第56條第1 項，刑法第11條前段、第
28條、第325 條第1 項、第47條第1 項、第41條第1 項前段、第
51條第5 款、中華民國96年罪犯減刑條例第2 條第1 項第3 款、
第7 條、第9 條，判決如主文。
本案經檢察官許月雲到庭執行職務。
中　　華　　民　　國　　96　　年　　8 　　月　　31　　日
                  刑事第四庭    審判長法  官  蕭權閔
                                      法  官  吳進寶
                                      法  官  陳吉雄
以上正本證明與原本無異。
如不服本判決應於收受本判決後10日內向本院提出上訴書狀，其
未述上訴理由者，並得於提起上訴後10日內向本院補提理由書
狀（均須按他造當事人之人數附繕本)「 切勿逕送上級法院」。
中　　華　　民　　國　　96　　年　　9 　　月　　3 　　日
                                書   記　 官  梁美姿
附錄本判決論罪科刑法條：
中華民國刑法第325條第1項
（普通搶奪罪）
意圖為自己或第三人不法之所有，而搶奪他人之動產者，處6 月
以上5 年以下有期徒刑。
電信法第56條第1項
意圖為自己或第三人不法之利益，以有線、無線或其他電磁方式
，盜接或盜用他人電信設備通信者，處5 年以下有期徒刑，得併
科新台幣150 萬元以下罰金。
                                                      Ｆ
